臺灣高等法院高雄分院刑事裁定　　　　100年度毒抗字第122號
抗　告　人
即　被　告　蘇靖玉
上列抗告人因聲請觀察勒戒案件，不服臺灣高雄地方法院中華民
國100 年8 月30日裁定（100 年度毒聲字第917 號），提起抗告
，本院裁定如下：
    主  文
抗告駁回。
    理  由
一、本件抗告意旨略以：抗告人即蘇靖玉之尿液中既檢出安非他
    命濃度為1600ng/ml ，甲基安非他命檢出濃度為20210ng/ml
    ，則抗告人仍予尊重台灣檢驗科技股份有限公司上開檢驗結
    果。惟抗告人現因病痛而需用藥時，皆已謹慎小心，恐再誤
    服違禁藥品又造成觸法之憾，如今抗告人完全自信能夠再度
    接受採尿檢驗，因此際身體當不再驗出有任何違禁藥品成份
    。且是否令入勒戒處所觀察，原事實審法院容有依職權調查
    裁量之空間，本件檢察官固應依法聲請裁定，惟法院准許與
    否，不應完全以檢察官聲請內容為據，宜應於裁定前相當期
    間內，再度採集抗告人尿液更為檢驗，以查明抗告人有無繼
    續施用違禁藥品之傾向，若抗告人再度所採集之尿液經檢驗
    已無陽性反應者，原審裁定抗告人令入勒戒處所觀察、勒戒
    ，即不符程序正義原則，並有違比例原則。本件原審法院未
    就抗告人有否繼續施用違禁藥品傾向更詳為調查者，即率然
    裁定如檢察官聲請內容，自有未盡調查之能事，不符刑事政
    策之教化、保護機能。另就訴訟經濟而言，本件抗告人現既
    已無繼續施用違禁藥品之傾向，則縱令入勒戒處所觀察、勒
    戒結果，亦應予釋放並為不起訴處分，是原審未就此當然結
    果進行調查，即諉由他日勒戒處所之鑑衡，亦有失職之嫌。
    為此提起抗告，請撤銷原裁定，駁回檢察官之聲請，以符法
    制等語。
二、按犯毒品危害防制條例第10條之罪者，檢察官應聲請法院裁
    定，令被告入勒戒處所觀察、勒戒，其期間不得逾2 月，同
    條例第20條第1 項定有明文。準此，法院如經調查結果，認
    被告確有犯毒品危害防制條例第10條第1 項、第2 項之施用
    第一級、第二級毒品罪時，即應依檢察官之聲請，裁定令被
    告入勒戒處所施以觀察、勒戒，尚無得以不令被告入勒戒處
    所施以觀察、勒戒，或另為其他處分之裁量權限，合先敘明
    。
三、經查，本件抗告人即被告蘇靖玉於民國100 年6 月27日晚上
    10時10分許，經警採尿之回溯96小時內，有施用第二級毒品
    甲基安非他命各一次之事實，固據被告否認在案，並於警詢
    時供稱有服用普拿疼之藥物等語（見警卷第2 頁）。然查，
    被告經警採集之尿液送請台灣檢驗科技股份有限公司依據酵
    素免疫法為初步檢驗、並以氣相層析質譜分析法確認檢驗結
    果，確呈安非他命、甲基安非他命陽性反應，其中安非他命
    檢出濃度為1,600ng/ml、甲基安非他命檢出濃度為20,210ng
    /ml ，有該公司100 年7 月15日濫用藥物檢驗報告及高雄市
    政府警察局林園分局查獲毒品案件嫌疑人代號與真實姓名對
    照表（編號：林偵0267號）各1 份在卷可憑（見警卷第8 頁
    及背面）。而被告雖對該檢驗報告所呈現之毒品陽性反應認
    有可能係服用藥物所致。惟經行政院衛生署認可之檢驗機構
    採用氣相層析質譜儀（ＧＣ＼ＭＳ）分析法，以氣相層析質
    譜儀分析法進行確認檢驗者，均不致產生偽陽性反應。而毒
    品施用後於尿液、血液中可檢出之最大時限，與施用劑量、
    施用頻率、施用方法、施用者飲水量多寡、個人體質、代謝
    情況、檢體收集時間點及所用檢測方法之靈敏度等因素有關
    ，因個案而異。依據Clarke`s Isolationand Identifictio
    n of Drugs第二版記載，一般於尿液中可檢出之最大時限，
    安非他命為1 至4 天、甲基安非他命為1 至5 天（行政院衛
    生署管制藥品管理局92年7 月23日管檢字第0920005609號函
    足資稽考）。又經行政院衛生署核准之市售成藥及處方藥，
    均不含安非他命或甲基安非他命等毒品成分，亦有行政院衛
    生署管制藥品管理局92年8 月21日管檢字第0920006729號函
    文可考。本件送驗之尿液係被告所親自簽封無訛，且當時被
    告亦明確供稱係服用「普拿疼」，並未提及尚有服用其他藥
    物乙節，有其警詢筆錄在卷可憑（見警卷第2 頁），而該尿
    液既係經行政院衛生署認可之機構依據酵素免疫分析法ＥＩ
    Ａ為初步檢驗、並以氣相層析質譜儀法（ＧＣ＼ＭＳ）確認
    檢驗結果，確呈甲基安非他命等陽性反應，且甲基安非他命
    檢出濃度為20210ng/ml，且未檢驗出其他藥物成分，有上開
    檢驗報告1 紙在卷可證（見警卷第8 頁被告）。而由前開函
    文可知，本件已可排除偽陽性反應產生之可能，且被告尿液
    中亦未檢驗出所服用之普拿疼及其他藥物反應，況一般市售
    藥物，亦均不含安非他命或甲基安非他命等毒品成分，已如
    前述。足認被告所排放之尿液經檢驗出前揭第二級毒品甲基
    安非他命陽性反應，殊非服用普拿疼或其他藥物所致，至堪
    屬無疑。是本件被告於前揭時間施用第二級毒品甲基安非他
    命之犯行，已堪認定。至被告所請再次採集尿液檢驗云云，
    即無必要，附此敘明。從而，揆諸前揭規定，自應由檢察官
    聲請法院裁定，令被告入勒戒處所觀察、勒戒。
四、綜上所述，被告確有施用第二級毒品甲基安非他命之犯行，
    既如上述。是原審依毒品危害防制條例第20條第1 項，裁定
    施用第二級毒品之本件被告，令其入勒戒處所觀察、勒戒，
    其期間不得逾2 月，經核於法自無不合。被告執前揭情詞提
    起抗告，指摘原裁定不當，為無理由，應予駁回。
據上論斷，應依刑事訴訟法第412 條，裁定如主文。
中    華    民    國   100    年    10    月    7     日
              刑事第三庭    審判長法  官  莊崑山
                                  法  官  張意聰
                                  法  官  莊松泉
以上正本證明與原本無異。
本裁定不得再抗告。
中    華    民    國   100    年    10    月    7     日
                                  書記官  吳華榮